【裁判字號】    99,小上,22
【裁判日期】    991011
【裁判案由】    給付管理費
【裁判全文】
臺灣嘉義地方法院民事判決  99年度小上字第22號
上  訴  人  甲○○
被上訴人    玉山名園公寓社區管理委員會
法定代理人  乙○○
上列當事人間請求給付管理費事件，上訴人對於中華民國99年8
月11日本院嘉義簡易庭99年度嘉小字第488 號第一審判決提起上
訴，本院判決如下：
    主      文
上訴駁回。
第二審訴訟費用新臺幣壹仟伍佰元由上訴人負擔。
    事實及理由
一、上訴意旨略以：按事實應依據認定之，無證據不得認定事實
    ，民事訴訟法定有明文。又認定不利於被告之事實，須依積
    極證據，苟積極證據不足為不利於被告事實之認定時，即應
    為有利於被告之認定，更不必有何有利之證據。原告主張係
    以勝訴被告為目的，是其陳述是否與事實相符，仍應調查其
    他證據以資審認。本件原審採認被上訴人單方面主觀之主張
    ，而未能接受上訴人提出之意見，上訴人住處係位於15米道
    路旁之獨立個戶，並不屬於被上訴人該管之區域。又上訴人
    在原審從未接到調解通知，亦未接到法院開庭之通知，事後
    卻接到本件原判決，原判決即有違背民事訴訟法第436 條之
    8 之規定，率而據予判決，於法容有違誤，爰提起上訴並聲
    明：原判決廢棄；被上訴人在第一審之訴駁回；第一、二審
    訴訟費用由被上訴人負擔。
二、按對於小額程序之第一審裁判之上訴，非以其違背法令為理
    由，不得為之。民事訴訟法第436 條之24第2 項定有明文。
    次按「判決不適用法令或適用不當，為違背法令。」民事訴
    訟法第468 條亦有明文，該條依同法第436 條之32第2 項規
    定，於小額事件之上訴程序準用之。又依同法第436 條之25
    規定，小額訴訟程序之上訴狀內應記載上訴理由，表明原判
    決所違背之法令及其具體內容，及依訴訟資料可認為原判決
    有違背法令之具體事實。準上規定，上訴人既指摘原判決有
    違背民事訴訟法第436 條之12（上訴人書狀誤載為第436 條
    之8 ）規定及事實應依證據認定之訴訟原則，堪認其對於原
    審判決違背法令之情事已有具體指摘，上訴人提起本件上訴
    ，應認為已具備合法要件，合先敘明。
三、惟按小額程序之第二審判決，有依上訴意旨足認上訴為無理
    由者，得不經言詞辯論為之，民事訴訟法第436 條之29第2
    款定有明文。本件被上訴人於原審主張略以：上訴人為玉山
    名園公寓社區之區分所有權人，自民國90年1 月起至95年9
    月止，每月應繳管理費新臺幣（下同）500 元，共積欠管理
    費34,500元，又自95年10月起至99年5 月止，每月應繳管理
    費300 元，共積欠管理費13,200元，總計積欠管理費47,700
    元，被上訴人為合法成立之管理委員會，屢向上訴人催討，
    上訴人均置之不理，為此請求被告給付47700 元及自起訴狀
    繕本送達之翌日起至清償日止，按年息百分之五計算之利息
    等語，並提出公寓大廈管理組織報備證明、嘉義市政府准予
    變更管理委員主任委員報備函、存證信函、建物登記第二類
    謄本及玉山名園公寓社區欠繳管理費住戶清冊各一件為證。
    上訴人雖以前揭情詞抗辯，經查：
  (一)按「送達不能依前二條規定為之者，得將文書寄存送達地之
    自治或警察機關，並作送達通知書兩份，一份黏貼於應受送
    達人住居所、事務所、營業所或其就業處所門首，另一份置
    於該送達處所信箱或其他適當位置，以為送達。寄存送達，
    自寄存之日起，經十日發生效力。寄存之文書自寄存之日起
    ，寄存機關應保存二個月。」民事訴訟法第138 條定有明文
    。民事訴訟法關於送達，並不以親送本人收受為其合法要件
    ，只要已依照民事訴訟法關於送達之規定為送達，即生合法
    送達之效力。查被上訴人於99年6 月25日提起本件訴訟，分
    案為本院嘉義簡易庭99年度嘉小調字第188 號給付管理費─
    公寓大廈管理條例事件，原審指定99年8 月4 日行調解，其
    起訴狀繕本及通知書已於99年7 月9 日送達上訴人，而因未
    會晤上訴人本人，亦無受領文書之同居人或受僱人，經郵務
    機關將文書寄存於嘉義市政府警察局第一分局竹園派出所，
    並作送達通知書兩份，一份黏貼於應受送達人住居所、事務
    所、營業所或其就業處所門首，另一份置於該送達處所信箱
    或其他適當位置，以為送達等情，有送達證書在卷可稽，嘉
    義市政府警察局亦函覆本院略以上訴人未至竹園派出所領取
    本院99年度嘉小調字第188 號調解通知書，此有該分局99年
    9 月23日嘉市警一偵字第0990034922號函在卷可按。足徵前
    揭該起訴狀繕本及通知書係因未會晤上訴人本人，亦無其他
    有辨別事理能力之同居人或受僱人得受領，乃依前揭寄存送
    達之規定為送達，其送達自屬合法。又寄存送達，自寄存之
    日起經10日發生效力，本件原審所為前開送達，自99年7 月
    9 日起經過10日即於99年7 月19日發生送達之效力，其距離
    指定之期日尚有16日，而上訴人並未於前開期日到場，則原
    審依民事訴訟法第436 條之12之規定，依被上訴人之聲請命
    即為訴訟之辯論並由其一造辯論而為判決，尚無違誤。是上
    訴人指摘原判決未為合法之送達及有違反民事訴訟法第436
    條之12規定之違法等情，即非可採。
  (二)次按當事人對於他造主張之事實，於言詞辯論時不爭執者，
    視同自認。但因他項陳述可認為爭執者，不在此限。當事人
    對於他造主張之事實，已於相當時期受合法之通知，而於言
    詞辯論期日不到場，亦未提出準備書狀爭執者，準用第1 項
    之規定。但不到場之當事人係依公示送達通知者，不在此限
    。民事訴訟法第280 條第1 項、第3 項分別有明文規定。查
    本件起訴狀繕本及通知書已於99年7 月19日合法送達於上訴
    人，已如前述，且送達生效日距指定期日尚有16日，已符合
    就審期間（調解期日5 日前）之要求，自應認上訴人已於相
    當時期受合法之通知，而上訴人未於言詞辯論期日到場，亦
    未提出書狀爭執，依民事訴訟法第280 條第3 項準用同條第
    1 項規定，即應視同上訴人自認被上訴人前開主張之事實，
    據此即足認被上訴人上開主張之事實為真實而無庸再命被上
    訴人舉證，是原審認定被上訴人主張之事實為可採，並無上
    訴人所指違背認定事應依證據之法則之情事。又上訴人未於
    原審指定之期日到場，亦未提出書狀為爭執，何來意見之提
    出？則上訴人指摘原審單方面採認被上訴人之主張而未接受
    其提出之意見云云，要屬無稽。是上訴人就此部分之指摘亦
    洵不足採。
  (三)上訴人雖於提起上訴時主張其非玉山名園公寓社區之區分所
    有權人等語，惟在小額事件之第二審程序，除因原法院違背
    法令致不能提出者外，當事人不得提出新攻擊或防禦方法，
    此觀諸民事訴訟法第436 條之18之規定甚明。上訴人已於原
    審指定之期日前16日受合法通知及起訴狀繕本之合法送達，
    自應認上訴人已有相當之時間準備並得於原審為前開防禦方
    法之提出，乃上訴人竟未於期日到場，亦不以書狀提出，自
    不得在第二審提出該防禦方法。
  (四)綜上，上訴人指摘原判決有違背民事訴訟法第436 條之12規
    定及認定事實不依證據之違法，並非可採，上訴意旨猶執前
    詞，指摘原審判決不當，即不足取；且依其上訴意旨自足認
    本件上訴為顯無理由，揆諸首揭規定，自得不經言詞辯論逕
    以判決駁回之。
四、末按法院為小額訴訟費用之裁判時，應確定其費用額，民事
    訴訟法第436 條之19第1 項定有明文，此依同法第436 條之
    32第1 項規定，於小額事件之上訴程序準用之。本件上訴既
    經駁回，則上訴人應負擔之上訴訴訟費用額為第二審裁判費
    新臺幣1,500 元。
五、訴訟費用負擔之依據：民事訴訟法第78條。
中    華    民    國    99    年    10    月    11    日
                  民事第一庭  審判長法  官  林芮伶
                                    法  官  李文輝
                                    法  官  林望民
以上正本係照原本作成。
本判決不得上訴。
中    華    民    國    99    年    10    月    11    日
                                    書記官  吳明蓉

司法院資訊處製作；財團法人民間司法改革基金會備份。
